【裁判字號】    92,上訴,158
【裁判日期】    920313
【裁判案由】    毒品危害防制條例
【裁判全文】
臺灣高等法院臺南分院刑事判決            九十二年度上訴字第一五八號      Ｇ
      上  訴  人  臺灣臺南地方法院檢察署檢察官
      被      告  甲  ○  ○
      選任辯護人  洪  梅  芬  律師
右上訴人因被告違反毒品危害防制條例案件，不服臺灣臺南地方法院九十一年度訴字
第一○七○號中華民國九十一年十二月十九日第一審判決（起訴案號：臺灣臺南地方
法院檢察署九十一年度偵字第七四四八號），提起上訴，本院判決如左：
      主      文
上訴駁回。
      理      由
一、公訴意旨略以：被告甲○○與年籍姓名不詳綽號「飄仔」之男子，共同基於概括
    之犯意聯絡，自民國九十一年七月十日前後起至同年七月十六日上午十一時許止
    ，在臺南市○區○○路超峰寺前等處，由「飄仔」於約定交付毒品前一日先行將
    重達○．三公克至○．八公克不等之第一級毒品海洛因數包交予被告，被告再依
    「飄仔」之電話指示，將前揭毒品送往指定地點交予買受之人，二人以此方式販
    賣第一級毒品海洛因予綽號「阿源」、「正新」等人，達七、八次之多，每次金
    額為新台幣（下同）一千元。若交易對象為被告不認識之人，則由被告代收價金
    ，次數為三次，金額共計三千元；若交易對象為被告所熟識，則價金由「飄仔」
    自行處理。被告每日則由「飄仔」無償提供第一級毒品海洛因供其施用。嗣於九
    十一年七月十六日上午十一時許，被告攜帶第一級毒品海洛因一小包（毛重○．
    三公克），前往臺南市灣裡超峰寺前，欲販賣予「阿源」時，經警當場查獲，並
    扣得被告所丟棄之第一級毒品海洛因一小包（毛重○．三公克），及自被告所駕
    駛之車號Ｐ四─七一三號營小客車上，與其位在臺南市○○路六九三號住處一樓
    樓梯扶手所掛之袋子內查獲「飄仔」於前一日所交付，將供販賣用之第一級毒品
    海洛因二小包（毛重分別為○．三公克及○．八公克），因認被告共同涉犯毒品
    危害防制條例第四條第一項之販賣第一級毒品罪嫌云云。
二、公訴人認被告犯販賣第一級毒品罪，係以右揭事實業據被告自白不諱，供承：「
    我因為沒錢買毒品吸食，我幫他送，他提供毒品予我，我曾幫他收過三次錢。」
    等語，並有第一級毒品海洛因三小包（毛重合計一．四公克）扣案可資佐證為主
    要論據。
三、訊據被告甲○○固坦承於前揭時地為警查獲等情，惟否認涉有販賣第一級毒品海
    洛因等情，辯稱：其自己施用的海洛因不是向「飄仔」拿的，至於吸毒者「阿源
    」、「正新」，事實上沒有這些人，係其在警察局時隨便說說，其在警訊時所指
    認之謝振飄，是警察從電腦裡打出謝振飄的照片叫其指認，謝振飄在地院開庭時
    有到庭，其不認識到庭的那一個人，其於警局沒有說「飄仔」身高一七○公分、
    三十餘歲、皮膚稍黑、頭髮不長，沒戴眼鏡等特徵，警察也沒有問其這些話等語
    。
四、按犯罪事實應依證據認定之，無證據不得推定其犯罪事實，不能證明被告犯罪者
    ，即應諭知無罪之判決，被告之自白，不得作為有罪判決之唯一證據，仍應調查
    其他必要之證據，以察其是否與事實相符，刑事訴訟法第一百五十四條、第三百
    零一條第一項、第一百五十六條第二項分別定有明文。又被告之自白，雖為證據
    之一種，但必與事實相符者為限，若其自白顯有疑義，而審理事實之法院，就其
    職權調查之所得，仍未能證明其自白確與事實相符者，自不得據為認定犯罪事實
    唯一之基礎，亦有最高法院十八年上字第一○八七號判例可資參照。
五、經查：
（一）被告於91年７月日第一次警訊時供稱：「（今警方所查獲之三包海洛因（分
      別含袋重０．３、０．３、０．８公克）是否為你所有？如何查獲？）是我的
      ，０．３公克第一包是丟棄路邊被當場查獲，０．３公克第二包是在我計程車
      我自己拿出來交查獲，０．８公克第三包是在現住地（台南市灣裡６９２號）
      一樓樓梯扶手的袋子內我親自交付警方。」「（你的毒品海洛因是如何而來？
      ）是一個綽號『飄仔』拿給我的。」「（『飄仔』現住何處？如何聯絡？特徵
      如何？）詳細地址你（我）不清楚，我願意帶同警方至現場。有時是他聯絡我
      。約１７０公分，餘歲，皮膚稍黑，頭髮不長，沒戴眼鏡。」等語（見警卷
      第一頁背面、第二頁正面）；於91年７月日第二次警訊時供稱：「（警方查
      獲你丟棄於路旁小溝之海洛因毒品你作何用？）係朋友打電話給說需要海洛因
      毒品而約我至該處交付。」「（朋友叫何名？該小包毒品價格多少？如何交易
      ？）朋友叫『阿源』，該小包毒品價格為新台幣壹仟元，若交付海洛因毒品之
      對象『飄仔』認識，就由他們自行交付金錢，我僅負責轉交毒品，若交付對象
      『飄仔』不認識，就由我負責交付毒品並收取金錢後再轉交給『飄仔』。」「
      （你從毒品交易中有無獲利？『飄仔』如何對你付出坐酬庸？）我並未賺取現
      金，僅由『飄仔』每天提供我一小包市價壹仟元之毒品吸食。」「（今（）
      日警方帶同你至你所指稱之『飄仔』住處，為何其母親稱其已二、三個月未居
      住該處？平時『飄仔』如何與你聯絡？）我並不清楚。平時均由『飄仔』主動
      與我聯絡。」「（今（）日警方提供謝振飄：：：是否即為提供你毒品販賣
      之人？）就是他沒錯。」「（平時你如何得知交付海洛因毒品對象？）交付毒
      品之對象有的是透過『飄仔』聯絡，有的是知道我的電話主動聯絡我的。」「
      （為何你願意幫忙『飄仔』運送毒品販賣？）因我與『飄仔』同樣為吸食者，
      其見我經濟無法負擔吸食毒品之費用，才會以毒品作為酬庸，請我幫忙他運送
      所販賣之毒品海洛因。」等語（見警卷第三頁背面、第四頁正面）；於偵查中
      供稱：「（認識謝振飄否？）認識。」「（謝男有無提供毒品予你施用？）我
      沒錢買，向他要來施用，有二次，每次約五百元的量，大概○．一或○．二更
      克重。」「（九十一、七、十六為警查獲時，你丟棄了一包○．三公克海洛因
      ，並在Ｐ４─７１３號營小客車起出海洛因○．三公克，及在你灣裡路６９２
      號一Ｆ住處樓梯扶手之袋內，起出海洛因○．八公克，何來？）是『飄仔』於
      查獲前一日寄放在我這裡。」「（是否替謝振連飄運送毒品？）是的，因我沒
      錢買毒品吸食，我幫他送，他提供毒品予我，我曾替他收過三次錢。」「（查
      獲獲海洛因何用途？）車上查獲的，是謝振飄提供予我吸食，餘二包海洛因，
      是謝男寄放在我這裡，我等他打電話，告訴我送獲至何地點時，再幫他送去。
      如果買方是我不認識的，我並會幫他收錢，如果是我認識的，則謝男會自行處
      理，以上三包海洛因都是謝男於查獲前一日交給我的。」等語（見偵查卷第十
      四頁背面、第十五頁正面）；於原審審理時供稱：「（為何在警局時指認你幫
      謝振飄賣毒品？）因為那天我有施打毒品。警察問我認不認識這位謝振飄，他
      們是一半威脅，一半恐嚇，我想說隨便認一下，我就沒有事情就可以走了。實
      際上我不認識謝振飄。」「（為何在偵查中也是指認是你幫謝振飄賣毒品？）
      因為警察叫我按照警訊講。」「（地檢署九十一年八月十五日應訊時，為何仍
      然作同樣陳述？）因為我相信警察。當時我想只是勒戒而已，不知道事情會這
      麼嚴重。」「七月十六日被查獲的海洛因如何來的？）是我載客人到高雄市車
      資壹仟伍佰元，我見他要去買毒品，所以我請他順便幫我買。」「（價格如何
      ？）壹包壹仟伍佰元，我自己把他分成三包。」「（重量多少？）不知道，我
      就說以我的車錢買回來就好。」「（客人你是否認識？）不認識，那是我在路
      邊載的。」「（路邊載的人，怎麼會跟你提澳到買海洛因？）我看他的狀況況
      怪怪的，我問他要做甚麼，他說要等人，我問他要等什麼人，他才說要買藥。
      」「（之前你向何人買毒品？）住在臺南綽號白猴的人。」「（對起訴書之犯
      罪事實有何意見？（告以要要旨）起訴不實在，我沒有賣海洛因，我只有施用
      海洛因，並沒有販賣。」等語（見原審卷第三四頁至第三六頁），於本院審理
      時供稱：「（你自己施用的海洛因是不是跟飄仔拿的？）不是。」「（有沒有
      吸毒者叫阿源、正新？）沒有這些人，我在警察局時隨便說說。」「（你在警
      訊時有指認飄仔是謝振飄有何意見？（提示警卷照片））那是警察從電腦裡打
      出謝振飄的照片叫我指認。」「（謝振飄在地院開庭時有到庭他是不是飄仔？
      ）我不認識到庭的那一個人。」「（地院到庭的謝振飄比你高還是比你矮？）
      比我矮，矮多少我不知道。」「（既然你在警局關於飄仔部分是隨便說說，為
      何你能夠說出他身高一七○公分、三十餘歲、皮膚稍黑、頭髮不長，沒戴眼鏡
      等特徵？（提示警卷並告以要旨））我沒有說這些話。警察也沒有問我這些話
      。」「（為何在筆錄上回答的末端蓋指印？）我不知道當時頭昏昏的。」「（
      當天警察為何會找到你？）我不知道，當天我開計程車出去警察不知道要攔下
      我。等語（見本院卷九十二年二月二十七日審判筆錄）。從上述觀之，被告於
      警訊及偵查中雖均供認有販賣第一級毒品海洛因，惟於原審及本院審理時均否
      認有販賣海洛因，被告於警訊、偵查中、原審及本院審理，前後所供不一，其
      於警訊及偵查中之自白是否確與事實相符，已非無疑。又證人即被告於警訊時
      所指認其所稱「飄仔」男子之謝振飄於原審審理時結證稱：「（有無綽號？）
      沒有。」「（有無人叫你飄仔？）都是叫『扣仔』。（臺語發音）」「（現何
      案件在戒治所？）使用第一級毒品海洛因。」「（是否認識現場之甲○○？（
      當場指認））我不認識。」「（你有無拿毒品給這位甲○○？）沒有。」「（
      你有沒有叫這位甲○○幫你賣海洛因？）沒有。」「（你海洛音平常如何來？
      ）向別人購買的，是向壹個叫『分仔』之人買的。」「（你家住在何處？）高
      雄縣茄萣鄉。」「（你有無在臺南住處？）沒有。」「（對警訊卷第十一頁照
      片是否你本人？（提示））這是我本人。」「（之前與甲○○不認識，與他有
      無恩怨？）不認識。」「（為何甲○○警訊時說是你叫他幫你賣毒品？）我不
      知道。」等語（見原審卷第三○頁至第三三頁），核與被告於原審及本院審理
      時所辯其不認識證人謝振飄等情相符，是被告於原審及本院審理時所辯：並未
      幫助綽號「飄仔」之人販售第一級毒品海洛因等語，非無可採。
（二）被告為警查獲時，雖查扣得其持有第一級毒品海洛因三小包，送法務部調查檢
      驗結果該三包「均含第一級第６項毒品海洛因成分，合計淨重０．６７公克，
      （包裝重１．３１公克）。」，有該局91年７月日調科壹字第200004021號
      鑑定通知書一份附於偵查卷（第二○頁）可稽，被告持有海洛因數量甚微，與
      販售海洛因者，通常持有相當數量之海洛因等常情有違，本案復未查獲被告持
      有販售海洛因者通常持有之分裝袋、磅秤等工具，是其於原審審理時辯稱其持
      有之海洛因係供其自己施用等語，尚非無足取。
（三）綜上所述，被告於警訊及偵查中之自白與證人謝振飄之證詞不符，是否確與事
      實相符，即非無疑，既不能證明其自白確與事實相符者，尚難採為對被告不利
      之認定，而扣案之毒品數量甚微，亦無從佐證被告確有販賣第一級毒品海洛因
      之罪行，此外，復查無其他積極證據足以證明被告確有販賣第一級毒品海洛因
      犯行，揆諸前揭規定及判例，被告所辯非無可採，被告犯罪尚屬不能證明，應
      為無罪判決之諭知。
六、原審認被告犯罪尚屬不能證明，而為無罪判決之諭知，認事用法並無違誤。公訴
    人上訴指摘原審以被告及證人謝振飄毫無依據之說詞，認定被告無罪，其判決謬
    誤，至為明顯云云，為無理由，應予駁回。
據上論結，應依刑事訴訟法第三百六十八條，判決如主文。
本案經檢察官邱克斌到庭執行職務。
中    華    民    國      九十二      年      三      月      十三      日
                                  臺灣高等法院臺南分院刑事第二庭
                                      審判長法官  游    明    仁
                                            法官  林    永    茂
                            法官  陳    清    溪
右正本證明與原本無異。
如不服本判決，應於判決送達後十日內向本院提出上訴狀，其未敘述理由者並應於提
出上訴狀後十日內向本院補提理由書（應附繕本)。
                                      法院書記官  趙    玲    瓏
中    華    民    國      九十二      年      三      月      十七      日


司法院資訊處製作；財團法人民間司法改革基金會備份。
